臺灣嘉義地方法院刑事判決
111年度交易緝字第2號
公  訴  人  臺灣嘉義地方檢察署檢察官
被      告  高慧筠

                    住○○市○○區○○里○○街00巷00號九樓之00

上列被告因過失傷害案件，經檢察官提起公訴(110年度偵字第63
26號)，本院判決如下：
    主  文
甲○○犯過失傷害罪，處有期徒刑參月，如易科罰金，以新臺幣壹
仟元折算壹日。
    犯 罪 事 實
一、甲○○於民國110年2月4日上午8時31分許，無照駕駛車牌號碼
    0000-00號自用小客車(下稱系爭自小客車)，沿嘉義市西區
    文化路由北往南方向行駛，途經文化路100764號燈桿前時，
    原應注意轉彎車輛應禮讓直行車先行，且須看清無來往車輛
    始可迴轉，而依當時情形，無不能注意之情事，竟疏未注意
    及此，貿然於上開地點向左迴轉，欲轉彎駛入附近超商停車
    場，適有乙○○騎乘車牌號碼000-0000號普通重型機車(下稱
    系爭機車)，沿同一路段之對向車道直行駛至上開地點，因
    甲○○有前揭疏失，而乙○○亦疏未注意車前狀況，2車遂因此
    發生碰撞，致乙○○因此受有雙側膝部擦傷之傷害。
二、案經乙○○訴由嘉義市政府警察局第一分局報告臺灣嘉義地方
    檢察署檢察官偵查起訴。
    理  由
壹、證據能力
一、本判決認定事實所引用之被告以外之人於審判外之言詞或書
    面陳述等供述證據，因當事人均對證據能力方面表示同意作
    為證據，而本院審酌各該證據作成時之情況，核無違法不當
    或證明力明顯過低之瑕疵，亦認以之作為證據應屬適當，是
    依刑事訴訟法第159條之5第1項之規定，認均有證據能力。
二、至其餘資以認定被告犯罪事實之非供述證據(詳後述)，亦查
    無違反法定程序取得之情形，依刑事訴訟法第158條之4反面
    規定，亦具證據能力，合先敘明。
貳、認定犯罪事實之證據及理由
一、訊據被告甲○○固坦承曾於上開時、地，駕駛系爭自小客車行
    經上開地點，並於向左轉彎時，與告訴人乙○○騎乘之系爭機
    車發生碰撞，告訴人因此受有前揭傷勢等情，然否認有何過
    失傷害犯行，辯稱：我在轉彎前已經停等好幾秒，是一直等
    到前面路口紅燈，我才準備轉彎，沒想到轉彎的時候就撞上
    對方機車，我認為我沒有過失，是對方騎太快等語。經查：
(一)被告於於110年2月4日上午8時31分許，駕駛系爭自小客車由
    北往南行經文化路100764號燈桿欲向左迴轉駛入對面停車場
    ，過程中與告訴人乙○○騎乘、直行之系爭機車發生碰撞，告
    訴人因此受有雙側膝部擦傷之傷害等節，為被告所是認(見
    本院交易緝卷第121至122頁)，核與證人即告訴人乙○○警詢
    及本院審理中證述情節相符(見警卷第10至11頁；本院交易
    緝卷第117至118頁)，復有嘉義基督教醫院診斷證明書、道
    路交通事故現場圖、道路交通事故調查表(一)、(二)各1份
    、現場及車損照片28張、道路交通事故談話紀錄表2紙附卷
    可稽。此部分之事實，首堪認定。
(二)被告雖以前詞置辯，惟證人乙○○於本院審理中證稱：我當時
    騎乘系爭機車在系爭自小客車行駛的對向車道，我的路線是
    直行車，發生車禍前並沒有闖紅燈的情形，我記得是在距離
    肇事地點的兩個路口前曾經停等紅燈，後來就一路都是綠燈
    直行到肇事地點，途中沒有經過紅燈，到達肇事地點前我有
    看到系爭自小客車準備轉彎，有按喇叭示警，但是對方沒有
    理會就直接撞上我等語(見本院交易緝卷第117至118頁)。佐
    以本院勘驗監視器錄影畫面，結果略以：「系爭自小客車(
    下稱A車)於00:00:07秒時停下，並在該路段之道路缺口上準
    備迴轉；A車於00:00:11開始向左轉彎緩慢行駛，左前輪於0
    0:00:14跨越該路段分向線；....A車於00:00:15撞上系爭機
    車」等語，有本院勘驗筆錄1份可資佐憑(見本院交易緝卷第
    127至129頁)。堪認告訴人騎乘系爭機車直行而至，並無闖
    紅燈違規之情形(卷內亦無相關跡證記載)，且被告駕駛系爭
    自小客車，於轉彎起駛後之3秒內即與系爭機車發生碰撞，
    顯示被告於轉彎處停等時，應可預見系爭機車將一路直行靠
    近，並以接近肇事地點，卻仍未禮讓直行車先行、未看清來
    往車輛便逕行往左迴轉，當屬明確。
(三)按汽車行駛至交岔路口，其行進、轉彎，應依下列規定：七
    、轉彎車應讓直行車先行；汽車迴車時，應依下列規定：五
    、汽車迴車前，應暫停並顯示左轉燈光或手勢，看清無來往
    車輛，並注意行人通過，始得迴轉，道路交通安全規則第10
    2條第1項第7款、第106條第5款分別定有明文。被告既駕駛
    車輛上路，自應知悉並注意依上述道路交通安全規定駕駛車
    輛，以避免車禍之發生。查本案車禍發生當時天候晴、日間
    自然光、柏油路面乾燥無缺陷、無障礙物、視距良好，客觀
    上並無使其不能注意之情形，詎被告於行經上開路口時，疏
    未注意禮讓直行車先行、亦未注意有無往來車輛而貿然向左
    迴轉，致所駕駛之系爭自小客車與被害人騎乘之系爭機車發
    生擦撞，被害人因而受有前揭傷害，詳如前述，是被告之駕
    駛行為自具過失甚明。此亦據車輛行車事故鑑定會為相同之
    鑑定結果略以：「柒、鑑定意見：....一、甲○○駕駛自用小
    客車，於劃設有分向線路段，往左迴車，未看清有無來往車
    輛，為肇事主因」等語，有交通部公路總局嘉義區監理所11
    0年9月23日嘉監鑑字第1100141702號函暨鑑定意見書1份存
    卷可證(見偵卷第21至24頁)。至告訴人騎乘系爭機車，縱有
    未注意車前狀況之事實，而可認其就本案車禍之發生同有過
    失，然被告對於本案車禍之發生既有過失，尚不得因告訴人
    與有過失而解免刑事罪責，僅得在量刑上予以斟酌，併此敘
    明。末者，告訴人確因本案交通事故受有前揭傷害，已如前
    述，則被告之過失駕駛行為與告訴人所受傷害間，顯有相當
    因果關係。
二、綜上所述，被告上開所辯，應屬卸責之詞，不足採信，本案
    事證明確，被告犯行堪以認定，應依法論科。
參、論罪科刑
一、按汽車駕駛人，無駕駛執照駕車、酒醉駕車、吸食毒品或迷
    幻藥駕車、行駛人行道或行經行人穿越道不依規定讓行人優
    先通行，因而致人受傷或死亡，依法應負刑事責任者，加重
    其刑至二分之一，道路交通管理處罰條例第86條第1項定有
    明文。又依道路交通管理處罰條例第86條第1項規定，加重
    其刑至二分之一，因該項加重係對於加害人為汽車駕駛人，
    於從事駕駛汽車之特定行為時，因而致人受傷之特殊行為要
    件予以加重，屬刑法分則加重之性質而成為另一獨立之罪(
    最高法院105年度台上字第1502號判決意旨參照)。查被告未
    曾考領汽車駕駛執照乙節，業據被告於本院審理時供承在卷
    (見本院交易緝字卷第122頁)，且有公路監理電子閘門資料1
    紙存卷可佐(見本院交易卷第17頁)，故本件事故發生時，被
    告未領有合格駕駛執照而駕車，係屬無駕駛執照駕車。是核
    被告所為，係犯道路交通管理處罰條例第86條第1項暨刑法
    第284條前段之汽車駕駛人無駕駛執照因過失傷害人罪(業經
    檢察官當庭更正起訴書記載之所犯法條，故毋庸另行變更起
    訴法條)。
二、被告無駕駛執照駕車而過失致人受傷，應依道路交通管理處
    罰條例第86條第1項規定加重其刑。
三、爰審酌被告未合法考領駕照即駕駛車輛上路有違行政規定，
    且其駕駛車輛未能小心謹慎以維自身及其他用路人之安全，
    竟輕忽行車規則，而依當時情形又無不能注意之情事，卻疏
    未注意應先禮讓直行車輛、有無往來車輛即貿然迴轉，致發
    生本件交通事故，兼衡被告犯後否認犯行之態度、本案告訴
    人之傷勢情況幸非重大、告訴人為本案車禍肇事次因等情，
    並審酌被告前科素行非端正，有臺灣高等法院被告前案紀錄
    表可考，其竟仍未謹慎行事而有此犯行，實屬不該，且其犯
    後尚未與告訴人達成和解等節，暨被告於本院審理中自陳：
    1.目前從事餐旅業，2.國小畢業之智識程度，3.離婚、有2
    個小孩(均未成年)、與小孩同居之家庭生活狀況，及4.時薪
    新臺幣180元、須扶養小孩之經濟狀況等一切情狀(見本院交
    易緝字卷第123頁)，量處如主文所示之刑，並諭知易科罰金
    之折算標準。
據上論斷，應依刑事訴訟法第299條第1項前段，道路交通管理處
罰條例第86條第1項，刑法第11條前段、第284條前段、第41條第
1項前段，刑法施行法第1條之1第1項，判決如主文。
本案經檢察官陳美君提起公訴，檢察官林津鋒到庭執行職務。
中　　華　　民　　國　　111 　年　　7 　　月　　28　　日
                  刑事第五庭    法　官　余珈瑢
以上正本證明與原本無異。
如不服本判決應於收受判決後20日內向本院提出上訴書狀，並應
敘述具體理由；其未敘述上訴理由者，應於上訴期間屆滿後20日
內向本院補提理由書（均須按他造當事人之人數附繕本）「切勿
逕送上級法院」。告訴人或被害人如對於本判決不服者，應具備
理由請求檢察官上訴，其上訴期間之計算係以檢察官收受判決正
本之日期為準。
中　　華　　民　　國　　111 　年　　7 　　月　　28　　日

                                書記官  賴心瑜
附錄本案論罪法條:
道路交通管理處罰條例第86條第1項。
汽車駕駛人，無駕駛執照駕車、酒醉駕車、吸食毒品或迷幻藥駕
車、行駛人行道或行經行人穿越道不依規定讓行人優先通行，因
而致人受傷或死亡，依法應負刑事責任者，加重其刑至二分之一
。
刑法第284條。 
因過失傷害人者，處1年以下有期徒刑、拘役或10萬元以下罰金
；致重傷者，處3年以下有期徒刑、拘役或30萬元以下罰金。